【裁判字號】    98,交抗,2224
【裁判日期】    980929
【裁判案由】    違反道路交通管理處罰條例
【裁判全文】
臺灣高等法院交通事件裁定
    抗  告  人
    即受處分人  甲○○
上列抗告人因違反道路交通管理處罰條例案件，不服臺灣臺北地
方法院，中華民國98年 8月24日所為裁定（98年度交聲字第3034
、3035、3036、3037、3038號），提起抗告，本院裁定如下：
    主  文
抗告駁回。
    理  由
一、原裁定意旨略以：
(一)本件受處分人所有之車牌號碼DIP-455號輕型機車，於98年3
    月23日9時43分許、98年3月25日9時50分許、98年4月 2日10
    時9分許、98年4月15日14時19分許、98年 4月20日14時12分
    許，停放於臺北市○○○路○段171巷15號週邊劃設有禁止臨
    時停車紅線之道路上，經臺北市停車管理工程處執勤人員以
    受處分人有道路交通管理處罰條例第56條第1項第1款規定之
    違規行為，分別掣發臺北市政府交通局舉發違反道路交通管
    理事件通知單（北市交停字第1AD665371號、1AD670377號、
    1AD688725號、1AD712061號、1AD718766號） 予以舉發等情
    ，有採證照片5幀、前開舉發通知單5紙在卷可證，顯見受處
    分人所有之機車確有違規停放於禁止臨時停車處所之事實。
    受處分人雖辯稱伊所有之上開機車原係停放於停車格內，應
    係遭他人擅自移至停車格外云云，惟觀諸採證照片所示，受
    處分人所有之上開機車，均與機車右側停車格之白線平行整
    齊停放，且距離約有半個至一個車身之距離，衡諸常情，若
    係有人故意將受處分人之機車自停車格內移出停車格外，通
    常目的係為了方便能停放自己之機車於停車格內，其僅須挪
    出得以停放之空間始可，實無必要大費周章將受處分人之機
    車移出停車格外約半個至一個之車身，並將之整齊停放，故
    依受處分人機車停放之方式、位置，尚與一般遭人自停車格
    內移置停車格外之情形有所不符。再者，比對98年3月23日9
    時43分許與98年4月15日14時19分許、98年4月20日14時12分
    許之採證照片，可知98年3月23日9時43分許時，受處分人所
    有上開機車與右側停車格白線之間距，明顯與98年4月15 日
    14時19分許時、98年 4月20日14時12分許時有所不同，依此
    情況觀之，推論至少有 2次以上之停車作為，非如受處分人
    所言，機車故障後伊即未予移動，收到舉發通知單始知機車
    置放於劃設有紅線之地點。此外，受處分人就其上開所辯復
    未能舉出其他事證供原審法院參酌，原審法院尚難認受處分
    人上開所辯為可採。
(二)惟本件 5紙舉發通知單，均係由原舉發機關寄存送達後再次
    郵寄，此觀舉發通知單上均蓋有「本件係寄存送達再次郵寄
    案件，收件時，如已逾到案日，請於15日內依原處罰金額向
    監理機關或裁決所辦理繳結」字樣戳章可明；而本件 5紙舉
    發通知單，經臺北市政府交通局向受處分人之住所地即臺北
    市○○區○○路 198巷38弄11號17樓送達，其送達日期分別
    為98年5月5日、同年5月5日、同年5月18日、同年5月26日、
    98年6月3日（依序為北市交停字第1AD665371號、1AD6703 7
    7號、1AD688725號、1AD712061號、1AD718766號）等情，此
    有臺北市政府交通局送達證書5紙在卷可證，是本件5紙舉發
    通知單，其應到案日期分別延展至98年5月20日、同年5月20
    日、同年6月2日、同年6月10日、同年6月18日，又受處分人
    並未對上開 5紙舉發通知單表明申訴之意，故由原處分機關
    依序分別於98年7月2日、同年7月6日、同年7月21日、同年8
    月3日、同年8月3日，針對上開5紙舉發通知單上記載之違規
    行為為裁決，然原處分機關為裁決之日期，距離各該經延展
    後之應到案日期，均相距30日以上、但未滿60日，是依據違
    反道路交通管理事件統一裁罰基準表之規定，應各裁處受處
    分人新臺幣（下同） 1,000元之罰鍰，然原處分機關竟各處
    以最高罰鍰1,200元 ，即難認為有當，應由原審法院將原處
    分均予撤銷，以受處分人有道路交通管理處罰條例第56條第
    1項第 1款明定之違規行為，從輕各處以1,000元之罰鍰，以
    資適法等語。
二、抗告意旨略以：依臺北市政府舉發通知單之告發日期觀之，
    可知受處分人的確是未收到通知單之情形而被連續 5次告發
    ，因任何人不可能在車上看到或收到交通違規舉發通知單後
    仍不將車遷移至停車格內，而任相關單位繼續舉發，等收到
    一堆舉發通知單後才來聲明異議。本案受處分人於收到舉發
    通知單時，即欲前往處理，惟先父於3月下旬及4月連續 2次
    送往加護病房，並於 4月27日過世，受處分人因忙於處理先
    父後事，故遲未到案申訴。且當時該機車已無法啟動，不可
    能有騎車作為 (因受處分人實無資力，目前該機車仍未修復
    ，停放於臺北市○○○路○段171巷15停車格內)，原裁定文
    內提及「... 機車至少有兩次停車作為... 」，更可證明確
    係遭人擅自移至停車格外，因一部無法啟動的機車，若無他
    人移動，自然是在原停車格內的等語。
三、按禁止臨時停車線為紅色實線，用以指示禁止臨時停車路段
    ，禁止臨時停車處所不得停車，道路交通標誌標線號誌設置
    規則第169條第1項、第2項及道路交通安全規則第112條第 1
    項第 1款分別定有明文。復按汽車駕駛人在禁止臨時停車處
    所停車者，處600元以上1,200元以下罰鍰，道路交通管理處
    罰條例第56條第1項第1款亦有規定。而道路交通管理處罰條
    例所稱之汽車，依該條例第3條第8款規定，包括機器腳踏車
    在內。
四、經查：
(一)受處分人所有之車牌號碼DIP-455號輕型機車，於98年3月23
    日9時43分許、98年3月25日9時50分許、98年4月2日10時9分
    許、98年4月15日14時19分許、98年4月20日14時12分許，停
    放於臺北市○○○路○段171巷15號週邊劃設有禁止臨時停車
    紅線之道路上，經臺北市停車管理工程處執勤人員以受處分
    人有道路交通管理處罰條例第56條第1項第1款規定之違規行
    為，分別掣發臺北市政府交通局舉發違反道路交通管理事件
    通知單（北市交停字第1AD665371號、1AD670377號、1AD688
    725號、1AD712061號、1AD718766號） 予以舉發等情，有採
    證照片5幀、前開舉發通知單5紙在卷可證，受處分人所有機
    車確於上開時間，違規停放於禁止臨時停車處所之事實，堪
    予認定。
(二)受處分人雖以該機車係遭人移置停車格外，因其父親過世，
    忙於處理後事，無暇到案處理，及該車已無法啟動尚未修復
    ，不可能如原審所言有兩次停車行為等語置辯；惟受處分人
    遲誤到案期間，除有不可抗力因素外，應自行負責，另觀諸
    採證照片等所示，受處分人所有之上開機車，均與右側停車
    格之白線平行整齊停放，距離約半個至一個車身，衡諸常情
    ，若係遭他人將該機車移出停車格，甚難想像該他人除挪出
    可以供自己停車之空間外，更加以挪開半個至一個車身之距
    離，並於移置該機車後，猶將該機車擺正，至於該機車是否
    不能啟動與違規停車之事實並無影響。且受處分人就前揭抗
    辯並未提出目擊證人或其他有利事證供本院調查、審酌，在
    無明顯跡象顯示該機車係遭他人移置之情況下，本院尚難單
    憑受處分人前揭片面辯解，即逕認本件違規不可歸責於受處
    分人。
(三)綜上所述，原審裁定以受處分人確有違規事實，惟原處分機
    關於距應到案日期未滿60日時，即逕予裁處最高額罰鍰1200
    元尚有不當為由，將原處分撤銷，以受處分人仍有道路交通
    管理處罰條例第56條第1項第1款明定之違規行為，依違反道
    路交通管理事件統一裁罰基準表之規定，從輕各處1000元之
    罰鍰。經核原審裁定認事用法並無不合，受處分人所執前詞
    ，指摘原裁定不當為無理由，應予駁回。
五、據上論結，應依道路交通案件處理辦法第26條，刑事訴訟法
    第412條，裁定如主文。
中    華    民    國    98    年    9     月    29    日
                  刑事第十四庭審判長法  官  陳志洋
                                    法  官  謝靜慧
                                    法  官  梁耀鑌
以上正本證明與原本無異。
不得再抗告。
                                    書記官  莊淑茹
中    華    民    國    98    年    9     月    30    日


司法院資訊處製作；財團法人民間司法改革基金會備份。
